臺灣高等法院刑事判決　　　　　　　　　　　　　　九十三年度上易字第八一四號
　　上　訴　人　臺灣臺北地方法院檢察署檢察官
　　上　訴　人
　　即　被　告　甲○○
　　被　　　告　丁○○
右上訴人因被告竊盜等案件，不服臺灣臺北地方法院九十一年度易字第一五一三號，
中華民國九十三年三月二十五日第一審判決（起訴案號：臺灣臺北地方法院檢察署九
十年度偵字第一一九八三號、第一六三九六號、第一七六二○號），提起上訴，本院
判決如左：
    主  文
原判決關於甲○○部分撤銷。
甲○○連續毀壞門扇及安全設備竊盜，處有期徒刑貳年拾月。
其他上訴駁回。
    事      實
一、甲○○意圖為自己不法之所有，並基於概括犯意連續為左列竊盜行為：
  (一)、甲○○於九十年四月二十日上午，以不詳工具剪斷鐵門鐵條後，以手伸入門內
      開鎖侵入臺北市○○區○○街二十三巷七號四樓戊○○住宅（侵入住宅部分未
      據告訴），竊取戊○○所有之高級音響設備，計有：擴大機一台、ＣＤ播放機
      一台、後級擴大機二台等三種音響設備，及數位攝影機、照相機、玉鐲、髮晶
      球、手鍊等財物。得手後，上該音響設備，經丁○○牙保（贓物部分同案判刑
      確定）出售予黃志成、謝文相（另案處理），為警循線查獲。
　(二)、甲○○見臺北縣新店市○○路二六五號乙○○住處無人在家，認有機可趁，遂
      於九十年五月十五日十九時許，向丁○○、劉順成佯稱其已購買一木製茶桌而
      邀同不知情之丁○○、劉順成為其搬運，丁○○、劉順成不知有偽應允。甲○○於翌日（十六日）上午十一時許，先以不詳工具毀壞乙○○住宅外附連圍繞
      土地入門處之鋼繩鍊條鎖頭及該住宅之落地玻璃門鎖頭，而侵入乙○○住宅附
      連圍繞之土地後，再駕駛其所租用之Ｔ五─三七○七號自用小客車至臺北縣新
      店市○○路○段燕子湖處與丁○○、劉順成會合，會合後丁○○駕駛其向老闆
      借用之ＨＸ─二四一九號自用小貨車搭載劉順成，跟隨甲○○至上開乙○○住
      宅，甲○○遂利用不知情之丁○○、劉順成拆下落地玻璃門而侵入該住宅竊取
      置放於該住宅內之乙○○所有之木製茶桌一個，得手後由丁○○、劉順成搬運
      至上開貨車上，再由甲○○帶領丁○○、劉順成下山。嗣於同日十一時五十分
      許，為警在臺北縣新店市○○路、松林路口臨檢查獲丁○○、劉順成，並扣得
      前開失竊之木製茶桌。
  (三)、甲○○先於不詳時間勘查其臺北縣新店市○○路○段二一四號住家附近之同上
      路段二○六號丙○○住宅，並以黑色膠帶黏於丙○○住宅鐵捲門前作為記號。
      再於九十年六月四日至八月十八日不詳時間內白天，趁丙○○出國該住宅無人
      在家之際，以不詳工具毀壞丙○○住家鐵窗上之鐵條後，踰越該鐵窗之安全設
      備而侵入該住宅（侵入住宅部分未據告訴），竊取丙○○所有之三十一吋普騰
      牌電視機一台、家庭電影院音響一組、手錶四只（芝柏、亞米茄各一支、ＣＤ
      二支）、其餘名牌手錶二十餘只、鑽戒二只、翠玉白菜一只、金飾（含戒指、
      手鍊、項鍊等）約二十兩、水晶佛珠三串、洋酒數瓶、健康食品綠胚、ＫＥＮ
      ＷＯＯＤ廠牌ＴＨ─七八Ａ型無線電手機（機身號碼00000000）一具
      、測量人體健康狀況之電腦一組等物，總值約五百多萬元。嗣因丙○○於同年
      八月十八日十五時三十分發
      黑色膠帶送內政部警政署刑事警察局鑑驗後鑑得其上之指紋為甲○○所有，於
      同年月二十一日二十一時三十分許，為警循線在甲○○臺北縣新店市○○路○
      段二一四號家中扣得前開失竊之無線電手機。
二、案經臺北市政府警察局文山第二分局及臺北縣政府警察局新店分局分別報請臺灣
    臺北地方法院檢察署檢察官偵查起訴。
    理      由
壹、撤銷改判部分（甲○○部分）：
  一、訊據上訴人即被告甲○○除坦承右事欄所記一、(二)之犯行外，餘均矢口否認有
      為竊盜犯行，辯稱：伊未偷竊被害人戊○○財物，丁○○賣的音響是劉順成的
      ，在被害人丙○○住宅鐵捲門上之黑色膠帶係伊修理手機天線所用之物，其隨
      手棄置於地，不知何以會黏在鐵捲門上，且在伊住處所查獲之無線電手機，係
      八十九年底、九十年初在臺北縣三重市○○路之跳蚤市場以三千元所購得，並
      非竊盜所得，伊未侵入被害人丙○○之住宅竊取財物云云。
  二、經查：
    (一)、右揭事實一、(一)竊盜之事實，業據告訴人戊○○指訴歷歷，並經證人黃志成
        、謝文相供述綦詳，共同被告丁○○於檢察官偵查中亦供述：「吳某（甲○○）給我一張彩色的音響照片，上面有寫每台機械價格，我拿去便利店影印
        ，依跳蚤市場上徵求要買二手音響的人的電話詢問買主。後來問到全家音響
        ，．．．我就打電話給甲○○、吳某約我出來說要去搬音響，．．．我們又
        在興隆路、羅斯福路口見面，吳某來載、劉順成在他車上，音響也已在車上
        。．．．到全家音響店後，甲○○及劉順成將音響搬下來就走了。．．．後
        來我拿到現金六萬、支票十萬、吳某就來接我走，在車上吳某給我一萬元，
        ．．．因為支票上是我的名字要我去領，我領了錢後交給劉某，後來與吳某
        碰面後，劉順成就將十萬元原封不動交給吳某。．．．」（見偵字第一一九
        八三號卷第九十七頁至第一○○頁），可見系爭音響為甲○○持有搬來售予
        全家音響店，其苟未偷取，何來該音響？是其空言否認竊取委不足取，此外
        ，並有前開高級音響設備之原廠盒裝照片、說明書、照片、贓物認領保管單
        、高級音響中古行情網站資料、器材及附件中古買賣合約書等在卷可稽。
    (二)、右揭事實欄一、(二)部分之犯行，除據被告甲○○自白不諱外，並經告訴人乙○○指述歷歷，共同被告丁○○於警詢、偵訊及原審審理中亦供稱被告甲○○要其載運桌子，其同意後，在九十年五月十六日開車搭載劉順成至臺北縣
        新店市○○路○段燕子湖旁時與被告甲○○會面，跟著被告甲○○車子走，
        到山上一間鐵皮屋，將木桌搬上車子，搬好開出來，沒多久就被警察攔檢等
        情（見偵字第一一九八三號卷第八頁、第十頁、第四十五頁、第四十六頁、
        偵字第一六三九六號卷第一六七頁反面、第一六八頁、原審卷第二九二頁、
        第二九三頁）明確，證人劉順成於警詢、偵訊中亦供陳與丁○○會合後，係
        被告甲○○引導前往目的地，渠與丁○○搬運木製茶桌後亦係被告甲○○引
        導下山，不知道木桌不是被告甲○○的等語（見偵字第一一九八三號卷第六
        頁反面、第七頁、第二十六頁反面、第八十七頁反面、第八十八頁），經核
        情節尚屬一致，此外，並有該失竊之木製茶桌照片、臺北縣警察局贓物認領
        保管單及證人乙○○遭竊之住宅景觀照片、汽車租賃契約書等在卷可稽，被
        告自白核與事實相符。
    (三)、右揭犯罪事實一、(三)部分之犯行，業據被害人丙○○陳述綦詳，並有臺北縣
        警察局贓物認領保管單、該失竊無線電手機之照片、被害人丙○○住宅鐵捲
        門遭破壞之照片、被害人丙○○報案時之現場照片、黏有黑色膠帶之被害人
        丙○○家中鐵捲門照片在卷，而該黑色膠帶沾黏甲○○右中指指紋，業據內
        政部警政署刑事警察局鑑驗在案，有該局九十年八月二十一日（九○）刑紋
        字第一七九四三五號鑑驗書在卷可稽。被告甲○○雖以前詞置辯，然修理手
        機天線何需黑色膠帶？且又無端沾黏在被害人丙○○住宅鐵捲門上？又何以
        在被告甲○○家中會查獲被害人所失竊之前開無線電手機，且被告甲○○所
        供其購得該無線電手機之時間，復早於被害人丙○○失竊財物之前，是被告
        甲○○所辯，實在在與常情有悖，毫無可取。
　　綜上所述，被告甲○○所辯無非事後卸責之詞，不足採信，本件事證明確，被告
  　犯行堪以認定，應依法論科。
  三、核被告甲○○所為，事實一、(一)部分係犯刑法第三百二十一條第一項第二款毀
      壞門扇竊盜罪；事實欄一、(二)部分，係犯刑法第三百零六條第一項侵入住宅罪
      、第三百二十一條第一項第二款毀壞門扇及安全設備竊盜罪；事實欄一、(三)部
      分係犯刑法第三百二十一條第一項第二款毀越安全設備竊盜罪。其多次竊盜犯
      行，時間緊接，方法相同，且觸犯構成要件相同之罪名，顯基於概括犯意反覆
      為之，為連續犯以一罪即罪質較重之毀壞門扇及安全設備竊盜罪論，並加重其
      刑。被告甲○○所犯上揭侵入住宅、加重竊盜二罪間，有方法結果之牽連關係
      ，應從一重之毀壞門扇及安全設備竊盜罪處斷。公訴人雖僅就被告甲○○涉犯
      加重竊盜之犯行提起公訴，而未就無故侵入乙○○住宅之犯行提起公訴，然因
      此部分與前揭起訴部分有牽連犯之裁判上一罪關係，且此部分告訴人於偵訊時
      業已提出告訴（見偵字第一一九八三號卷第五十六頁），為起訴效力所及，本
      院自應一併審理。被告甲○○利用不知情之丁○○、劉順成著手實施竊取乙○○木製茶桌之行為，為間接正犯，公訴人認被告甲○○與丁○○、劉順成就此
      部分係犯刑法第三百二十一條第四款之結夥三人以上竊盜犯行云云，尚有未洽
      ，然起訴之基本竊盜事實同一，爰依法變更起訴法條。原審論處被告罪刑本非
      無見，惟被告另有如事實一、(一)部分之竊行，原判決誤認此部分犯行不能證明
      ，尚有未洽，檢察官上訴指摘及此為有理由，被告甲○○上訴意旨否認如事實
      欄一、(三)之竊行，固無理由，惟原判決既有可議，仍屬無可維持，應由本院將
      原判決此部分撤銷改判。爰審酌被告甲○○尚值壯年卻不知進取，且以侵入住
      宅毀壞門扇及安全設備之方式竊取他人財物之手段，對被害人居家安全影響甚
      鉅，所竊得之財物價值甚鉅，已高達數百萬元，及犯罪後仍飾詞矯卸，態度不
      佳等一切情狀，量處如主文所示之刑，以示懲儆。
貳、上訴駁回部分（丁○○部分）：
  一、公訴意旨另以：被告丁○○與劉順成（通緝中）、甲○○共同意圖為自己不法
      所有之竊盜犯意，於右揭時間，先由甲○○駕駛前開自用小客車，帶領被告丁○○、劉順成駕駛之ＨＸ─二四一九號自用小貨車至臺北縣新店市○○路二六
      五號告訴人乙○○住宅，破壞上址庭院大門之鋼繩鎖及住宅玻璃門門鎖後，由
      被告丁○○、劉順成將置於屋內之前開茶桌竊取搬運至貨車上，得手後，即由
      被告甲○○帶領被告丁○○、劉順成下山，嗣於同日下午一時許，為警在臺北
      縣新店市○○路、松林路口臨檢查獲。因認被告丁○○此部分涉犯刑法第三百
      二十一條第一項第四款結夥三人以上之加重竊盜罪嫌云云。
  二、按事實之認定，應憑證據，如未能發現相當證據，或證據不足以證明，自不能
      以推測或擬制之方法，以為裁判基礎；又認定不利於被告之事實，須依積極證
      據，苟積極證據不足為不利於被告事實之認定時，即應為有利於被告之認定，
      更不必有何有利之證據。又認定犯罪事實所憑之證據，雖不以直接證據為限，
      間接證據亦包括在內；然而無論直接或間接證據，其為訴訟上之證明，須於通
      常一般之人均不致有所懷疑，而得確信其為真實之程度者，始得據為有罪之認
      定，倘其證明尚未達到此一程度，而有合理之懷疑存在時，事實審法院復已就
      其心證上理由予以闡述，敘明其如何無從為有罪之確信，因而為無罪之判決，
      尚不得任意指為違法。最高法院分別著有四十年度台上字第八十六號、三十年
      度上字第八一六號、七十六年台上字第四九八六號判例可參。
  三、本件公訴人認被告丁○○涉犯此部分結夥三人以上竊盜犯行，無非以被害人乙○○之指述、被告丁○○自承有至乙○○住宅搬運前開木製茶桌、贓物認領保
      管單等為主要論據。訊據被告丁○○固不否認前往乙○○處搬運前開木製茶桌
      之事實，然堅決否認有何竊盜犯行，辯稱：伊係幫忙搬運甲○○所購買之木製
      茶桌，不知該木製茶桌為贓物，未與甲○○共同竊盜，無竊取該木製茶桌之意
      等語。
  四、經查：
    (一)、被告丁○○於警局初訊時即供稱其車上所載木桌係朋友劉順成叫其幫他載下
        山的等語，嗣於檢察官偵查中、原審及本院調查訊問時亦均為同一之供述（
        見偵字第一一九八三號卷第四十五頁反面、原審卷第九十五頁、本院九十三
        年六月二日訊問筆錄），前後一貫，且核與共同被告劉順成於警詢中供述：
        「『阿成』於九十年五月十五日十九時許以電話通知我說：『我向人購買木
        製茶桌，你向他人借貨車幫我裝載下山』，當時我就聯絡丁○○幫我借車，
        而後約在北宜路、新烏路口相見，．．．不知該木製茶桌是贓物。」等語（
        見偵字第一一九八三號卷第六頁反面）之情節相合，被告丁○○上開辯稱幫
        忙甲○○搬運其購買之茶桌乙節，尚非無稽。
    (二)、右開木製茶桌為共同被告甲○○竊取，業如前述，其於警方調查時並未到案
        嗣檢察官偵查時到案，初訊即供稱：「我告訴劉順成找車幫我搬，．．．我
        打算把木桌修好後再賣出去，有與劉某說有賺到錢會分給他。」（見偵字第
        一一九八三號卷第四十七頁），而該木桌為原木製造，桌面甚大，有照片在
        卷，初估其重量在數百斤以上，應合數人之力始能搬取，則甲○○邀同劉順
        成找人搬運，尚合事理，益見被告確僅係幫忙搬運而已，自難認其有何不法
        所有之竊盜意圖。
  五、此外，本院復查無其他積極證據，足資證明被告有此部分之竊行，揆諸前揭判
      例意旨，被告丁○○此部分犯罪即屬不能證明，原審基此為其無罪之諭知，尚
      無不合，檢察官上訴猶執詞指摘原判決此部分不當，非有理由，應予駁回。
據上論斷，應依刑事訴訟法第三百六十九條第一項前段、第三百六十四條、第三百六
十八條、第三百條、第二百九十九條第一項前段、刑法第五十六條、第三百二十一條
第一項第二款、第三百零六條第一項、第五十五條、罰金罰鍰提高標準條例第一條前
段，判決如主文。
本案經檢察官陳維練到庭執行職務。
中　　　華　　　民　　　國　　九十三　　年　　　七　　　月　　　一　　　日
                              臺灣高等法院刑事第一庭
                                  審判長法  官  李　相　助
                                        法  官  黃　聰　明
                                        法  官  楊　貴　雄
右正本證明與原本無異。
不得上訴。
                                        書記官  林　淑　貞
中　　　華　　　民　　　國　　九十三　　年　　　七　　　月　　　二　　　日
附錄：本案論罪科刑法條全文
刑法第三百零六條
無故侵入他人住宅、建築物或附連圍繞之土地或船艦者，處一年以下有期徒刑、拘役
或三百元以下罰金。
無故隱匿其內，或受退去之要求而仍留滯者，亦同。
刑法第三百二十一條
犯竊盜罪而有左列情形之一者，處六月以上五年以下有期徒刑：
一、於夜間侵入住宅或有人居住之建築物、船艦或隱匿其內而犯之者。
二、毀越門扇、牆垣或其他安全設備而犯之者。
三、攜帶兇器而犯之者。
四、結夥三人以上而犯之者。
五、乘火災、水災或其他災害之際而犯之者。
六、在車站或埠頭而犯之者。
前項之未遂犯罰之。
